臺灣高等法院刑事判決　　　　　　　　　　　　　九十三年度上訴字第一００六號
　　上　訴　人　台灣板橋地方法院檢察署檢察官
　　上　訴　人
　　即　被　告　寅○○
　　被　　　告　卯○○
　　共　　　同
　　指定辯護人　本院公設辯護人子○○
　　上　訴　人
　　即　被　告　未○○
　　選任辯護人　張金盛律師
右上訴人因強盜等案件，不服臺灣板橋地方法院九十一年度訴字第一二八六號，中華
民國九十三年一月五日第一審判決（起訴案號：臺灣板橋地方法院檢察署九十一年度
偵緝字第一六六號、一六七號、九十一年度偵字第三三八六號、第三九二一號），提
起上訴，本院判決如左：
    主  文
原判決關於寅○○、未○○恐嚇取財罪刑部分，均撤銷。
寅○○共同連續意圖為自己不法之所有，以恐嚇使人將本人之物交付，處有期徒刑伍
年貳月。遠傳電信股份有限公司行動電話暨網際網路服務申請書公司使用聯、代理商
使用聯、銷售店點使用聯上偽造之「午○○」署押陸枚，以及遠傳電信股份有限公司
行動電話暨網際網路服務申請書客戶留存聯，均沒收。
未○○被訴部分，公訴不受理。
其餘上訴駁回。
    事  實
一、寅○○基於意圖為自己不法所有，藉竊取他人之汽車，以實施俗稱「擄車勒贖」
    ，使人將本人之物交付之概括犯意，或與未○○共同基於前述不法所有之概括犯
    意，或由寅○○自己，或由寅○○與未○○共同騎乘機車尋求目標，於附表一所
    示之時、地，趁他人暫時將汽車停放路邊進商店購物之機會，竊取被害人庚○○
    等人之汽車（各次竊盜之被害人、行為人、犯罪時、地及方法、被竊車輛、物品
    等，詳如附表一所示）。得手後，即將竊得之汽車駛往林口、五股、三重、蘆洲
    、桃園等地之隱密處藏置，物品則帶回林口鄉○○街十七巷三弄六之二號寅○○
二、寅○○、為利恐嚇取得之實施，並免犯行曝光，於竊得附表一編號十一午○○所
    之
    機器有限公司，冒名午○○，於遠傳公司行動電話暨網際網路服務申請書（下稱
    「行動電話服務申請書」）客戶簽章欄位內，接續偽造午○○之簽名二枚（每份
    「行動電話服務申請書」為一式四聯，分別為公司使用聯、代理商使用聯、銷售
    店點使用聯、客戶留存聯，因係以複寫方式製作，故合計偽造之署押共八枚），
    用以申請行動電話，完成後，即持交門市人員而行使之，使受理之電信公司門市
    人員誤以為係午○○本人之申請，陷於錯誤，而將存有0000000000號
    行動電話門號通訊協定及基本資料之ＳＩＭ卡交予寅○○，足生損害於受理申請
    之遠傳公司及午○○。寅○○申請取得該等電話門號後，即基於意圖為自己不法
    之利益之概括犯意，連續多次，於不詳時間，撥打不詳對象之電話使用，獲取約
    數千元不法之利益。
三、寅○○、未○○於竊取附表一所示之汽車後，為利恐嚇取財之實施，並免犯行曝
    光，復共同基於盜用他人電信設備以圖自己不法利益之概括犯意聯絡，以竊取自
    被害人汽車上之行動電話，輪流撥打予被害人（間亦使用寅○○、未○○自己之
    電話或寅○○以庚○○名義申請之易付卡電話｜此部分不構成偽造文書、違反電
    信法或詐欺問題，詳後述），令附表一所示之部分被害人將贖金分別匯入附表一
    所示之寅○○預先購買使用之「吳世昌」、「吳青松」郵局帳戶內以贖回車輛，
    並以「如不遵期匯款，即將車輛解體」、「車內有放炸彈」等加害財產、生命、
    身體之惡害通知，致附表一所示之部分被害人心生畏懼，除部分被害人未交付贖
    金而未遂外，其餘丙○○等人均依指示交付贖款（各次被害人姓名、恐嚇之方法
    、匯款帳戶、匯款金額、盜用他人電話情形，詳附表一所示）。迨至九十一年二
    月四日，經警搜索寅○○位於林口鄉○○街十七巷三弄六之二號住處，並扣得如
    附表二所示之物，始偵知上情。
三、本案分別經被害人庚○○、己○○、蔡承諮、癸○○、辰○○、丑○○、壬○○
    、辛○○訴由臺北縣政府警察局蘆洲分局、被害人乙○○訴由臺北縣政府警察局
    三重分局、被害人黃恆斌訴由臺北縣政府警察局保安隊及臺北縣政府警察局新莊
    分局報告臺灣板橋地方法院檢察署檢察官偵查起訴。
    理  由
甲、有罪部分：
  壹、冒名申請午○○行動電話部分：
    一、訊之被告寅○○坦承有於前開時間單獨持午○○之
        司行動電話門號之永鉅事務機器有限公司，冒名午○○，以前開偽造文書之
        方法，申請0000000000號行動電話門號之事實。且有原審法院依
        職權調得之遠傳公司0000000000號行動電話門號申請書可按。質
        之被害人午○○，除否認上開電話係其申請外，並稱：有收到帳單，金額大
        概幾千元，詳細金額已不清楚，後來有拿到電話公司註銷等語（見原審卷三
        ，第九九、一００頁）。足見被告申請後進而有盜用之事實。被告所辯未使
        用云云，自不可採。
    二、被告寅○○冒他人名義申請行動電話，並進而撥打使用，而受有不必付費之
        不法利益，自有不法之意圖，其所為亦足以生損害於遠傳公司及午○○。
  貳、竊盜及恐嚇取財部分：
    一、有關被告寅○○於警詢之自白是否有證據能力部分：
    （一）查被告寅○○於偵查、原審及本院訊問時均表示其於警詢時曾遭刑求，始
          為與事實不符之供述，主張其於警詢時之自白無任意性。次按，被告之自
          白須具任意性，且與事實相符，始得為證據，此觀刑事訴訟法第一百五十
          六條第一項之規定即明。亦即，被告自白是否具有任意性，係刑事法院應
          依職權調查之事項，因之，其後被告於本院訊問時雖改稱：我確定有被打
          ，但不再做刑求抗辯了云云。本院仍應依職權審酌，首應敘明。
    （二）其次，不僅被告寅○○主張被刑求，被告未○○亦有相同之抗辯。然細繹
          被告寅○○及未○○於檢察官、原審所述遭警刑求之經過、甚至是否遭到
          刑求、刑求方式、警詢時所述之情節是否違背事實、係如何得知而作出警
          詢時之陳述等節，歷次所述不一，且互為矛盾，已難輕信。又被告寅○○
          、未○○於九十一年二月五日經警方移送檢察官訊問時，均陳稱警訊時被
          打才承認云云，然經檢察官當庭勘驗寅○○、未○○之身體，並未發現有
          任何傷痕；檢察官當庭訊問同時在場之被告卯○○：「你看（游）國華身
          上有傷否」，卯○○亦答：「沒有」（九十一年度偵緝字第一六六號第十
          九頁至二十頁），不僅如此，同時獲案之被告卯○○（寅○○之兄）於原
          審訊問時甚且明確指稱：「我當時並沒有被刑求，也沒有看到寅○○、蘇
          友政被刑求，我們是分開訊問的，但是彼此可以看得到，我確定我們三人
          並沒有被刑求」（原審九十二年一月二十二日訊問筆錄）。再依被告游國
          華、未○○同日於臺灣臺北看守所羈押時所製作之內外傷記錄表所示，渠
          二人身體並無外傷，且均自述「我無內外傷」，有臺灣臺北看守所覆函所
          附資料可稽。綜上所述，被告卯○○為被告寅○○之親兄弟，衡情並無為
          警方隱瞞不當行為之必要，更難想像警方獨就完全否認犯行之被告卯○○
          以禮相待，而僅就被告寅○○、未○○二人刑求，被告寅○○、未○○所
          辯警詢筆錄不具任意性云云，自不可採。
    二、訊之被告寅○○坦承附表一所示之部分竊盜犯行係被告自己，或被告與未○○一起去偷的，並承認有與未○○輪流以電話向部分被害人勒索之事實，惟
        辯稱：被告偷竊之次數並沒有附表一所示那麼多，且被告僅在電話中向被害
        人稱：車在我們這裡，要不要車子，不要的話，要把車丟掉，並未說車上有
        炸彈云云。惟查被告寅○○於本院初次訊問時稱：「不服恐嚇取財部分，恐
        嚇取財我沒做。竊盜、行使偽造私文書、電信法我承認」等語（見本院九十
        三年四月十二日筆錄），似已承認竊盜，其後被告寅○○再改稱僅有部分竊
        盜犯行云云，是否可信，已有疑問。其次，被告寅○○於警詢時，就附表一
        編號二、三、四、五、七、九、十一、十三部分之竊盜及其後向車主以恐嚇
        方式要求付款贖回失車，即俗稱「擄車勒贖」之犯行坦承不諱；其後於原審
        訊問時翻異前詞，僅自承有附表一編號七、九、十一、十二、十三號所示之
        竊盜犯行，並辯稱無「擄車勒贖」之犯行。迨本院訊問時，或稱：被告僅偷
        附表一編號七、九、十一、十二、十三等次（見本院九十三年四月二十六日
        筆錄第五頁）；或稱：僅偷附表一編號三、五、九、十一等次（見本院九十
        三年五月十四日筆錄第七頁）；又稱：有與未○○輪流以電話向部分被害人
        勒索，但僅在電話中向被害人稱：車在我們這裡，要不要車子，不要的話，
        要把車丟掉等語，而且未○○打的電話比較多等語（見同上筆錄第七、八頁
        、本院九十三年六月八日筆錄第五頁）。然本院綜合卷內之證據，基於下述
        之理由，認為被告有附表一所示之竊盜及恐嚇取財等犯行。
    （一）被告寅○○所犯如附表一編號一之犯行，除經被害人庚○○指訴歷歷外，
          庚○○之汽車遭竊後之九十年十一月六日，遭他人以其名義向遠傳公司購
          買0000000000號易付卡使用（此部分未構成行使偽造私文書罪
          ，詳後述），而依該門號之通聯紀錄，可知該門號於本案汽車遭竊後有通
          話紀錄，但所顯示之行動電話序號為000000000000000號
          ；而序號為000000000000000號之行動電話機，即為被告
          寅○○經警查獲時扣得，被告寅○○並自承使用該行動電話（九十一年度
          偵字第三三八六號卷（二），第十七、六十七頁。足見被告不僅曾以俞漢
          明名義購買電話易付卡使用，更可印證庚○○之汽車係被告所竊取。被告
          所辯未竊取汽車及未以庚○○名義購買電話易付卡使用云云，自不可採。
    （二）附表一編號二部分：除被害人丙○○之指訴外，並經被告寅○○於警詢中
          自承無訛（同前卷第十三頁背面），且有被害人之匯款單（同前卷第三十
          七頁）可資佐證，該匯款單與原審法院調得之新莊市中港郵局「吳世昌」
          帳戶交易清單所示互核相符。再對照被告寅○○於警詢中自承「吳世昌」
          提款卡及帳號為其在三重市重新橋下跳蚤市場購得，供恐嚇車主匯款取贖
          之用，該提款卡嗣後於九十一年一月間，在林口鄉○○路頂好超市對面銀
          行之提款機沒收等情（同前卷第十四頁背面）。可知被告寅○○就該帳戶
          之情形知之甚詳，其所供情節且為被告未○○、卯○○歷經警詢、偵查及
          原審法院訊問時所從未提及，足認該帳戶確由被告寅○○管領使用；被告
          此部分之犯行，可以認定。
    （三）附表一編號三部分：除經被害人己○○於警詢時指訴明確外，並經被告游
          國華、未○○於警詢中自承此節，互核相符。而被害人所述匯款情節，復
          與吳世昌帳戶之交易清單所示相符，足認被告寅○○、未○○共犯此部分
          犯行。
    （四）附表一編號四部分：除經被害人蔡承諮於警詢及原審訊問時指訴在卷外，
          並經被告寅○○於警詢中自承無訛（同前卷第十三頁背面）。對照在蔡承
          諮車上同時失竊之物，於本案案發後，經警方於被告寅○○林口住處起出
          ，有贓物領據可佐（九十一年度偵字第三三八六號卷（一），第五十一頁
          ），以及被害人蔡承諮所提出之匯款單（同前卷，第五十二頁）確係匯款
          至被告使用之吳世昌之帳戶，有該匯款單及吳世昌帳戶交易清單可按。被
          告此部分之犯行，可以認定。
    （五）附表一編號五部分：除經被害人甲○○於警詢及原審法院訊問時指訴明確
          外，被告寅○○、未○○於警詢中亦自承此節，且互核相符。被告未○○
          於原審訊問時雖翻異前詞，但亦承認於案發時間，以機車載送被告寅○○
          前往失竊地點。其次，經核對被害人甲○○放置於汽車上同時遭竊之00
          00000000號行動電話之通聯紀錄，可知被害人所述其於發現汽車
          遭竊後，即以其所有之0000000000號行動電話，撥打至遭竊之
          電話與歹徒聯絡，期間歹徒曾多次以不同行動電話門號與其聯絡等情互核
          相符。再比對與丙○○汽車同時失竊之0000000000號行動電話
          ，及被告寅○○以庚○○名義購買之0000000000號易付卡行動
          電話之通聯紀錄，可知被告曾盜用附表一編號五所示之電話與被害人王
          煜聯絡（各次電話聯絡紀錄，詳附件一、二）。此與被害人甲○○所述情
          節亦相符合（九十一年度偵字第三三八六號卷（二），第三三至三五頁、
          第六十三頁以下）。被告未○○於警詢中亦自承以0000000000
          號等電話與被害人聯絡（同前卷第二十六頁背面），足認被告寅○○、蘇
          友政共犯此部分犯行，且被告寅○○、未○○基於概括犯意，連續盜用吳
          汶璋、甲○○行動通信設備之犯行亦可認定（最高法院八十八年度臺非字
          第四三號判決參照）。
    （六）附表一編號六部分：除經被害人癸○○於警詢中指訴外，被害人癸○○並
          明確指稱歹徒要求匯款至吳世昌郵局帳戶，而該帳戶係被告寅○○使用之
          事實，亦如前述，足認此部分犯行係被告寅○○所為。
    （七）附表一編號七部分：業據被害人辰○○於警詢中指訴歷歷，與被告寅○○
          於警詢中承認之情節相符（九十一年度偵字第三三八六號卷（二），第十
          四頁）。被告寅○○嗣後雖翻異前詞，惟仍於本院訊問時一度坦承此部分
          犯行。而被害人辰○○遭竊之物品，案發後係自被告寅○○住處起出，亦
          有贓物領據在卷可稽（九十一年度偵字第三三八六號卷（一），第六十三
          頁）。不僅如此，被害人所指匯款情節，亦與吳世昌帳戶之交易清單所示
          相符。足認此部分犯行係被告寅○○所為。
    （八）附表一編號八部分：除有被害人丑○○於警詢及原審法院訊問時之指訴外
          ，被害人所述之匯款情節，與吳世昌帳戶交易清單所示相符。其次，被害
          人證稱：歹徒於勒贖時明確指出汽車失竊時、地，其時，與失竊時間相距
          甚短等語。足認竊車之人即為管領吳世昌帳戶之被告無訛。
    （九）附表一編號九部分：除據被害人戊○○於警詢及原審訊問時指訴明確外，
          並經被告寅○○、未○○於警詢時自承無訛，互核相符。被告寅○○嗣雖
          否認取得款項，然依被害人提出之吳世昌、吳青松帳戶之匯款、轉帳資料
          ，與吳世昌、吳青松帳戶交易明細資料互核相符，亦足認被告寅○○、蘇
          友政共犯此部分犯行。
    （十）附表一編號十部分：除據被害人壬○○於警詢時指訴明確外，並有被害人
          壬○○提出之匯款予吳世昌帳戶之匯款單為證（九十一年度偵字第三三八
          六號卷（一），第六十一頁），徵諸該匯款單，與吳世昌帳戶之交易清單
          所示相符。而吳世昌之帳戶係被告使用，且用以供其他被害人匯入贖款之
          用，足見此部分之犯行係被告寅○○所為。
    （）附表一編號十一部分：業據被害人午○○於警詢及原審法院審理中指訴甚
          詳，與被告寅○○於警詢中自承擄車勒贖、於本院訊問時自承竊取該車，
          及被告未○○於原審訊問時承認於表列時間載送被告寅○○至表列地點等
          情均相合致，而被害人午○○與汽車同時失竊之物，嗣於被告寅○○住處
          起出，足認被告寅○○、未○○共犯此部分犯行。
    （十二）附表一編號十二部分：除有被害人辛○○於警詢時之指訴外，並經被告游
          國華於警詢時自承在卷，而被害人辛○○與汽車同時被竊之物，亦經警於
          被告寅○○住處起出，有贓物領據（九十一年度偵字第三三八六號卷（一
          ），第八十二頁）可資佐證。其次，被害人辛○○所述因受恐嚇而匯款之
          帳戶，亦與吳青松帳戶資料之交易清單所示相符。應附帶敘明者，吳青松
          帳戶雖未經檢察官查證，然觀諸被告獲案後，該帳戶即再無交易資料之事
          實，可知吳青松帳戶亦係被告寅○○使用之人頭帳戶。
    （十三）附表一編號十三部分：除有被害人巳○○於警詢及原審法院訊問時之指訴
          外，並經被告寅○○於警詢及本院訊問時坦承不諱，互核相符，被告於獲
          案並帶同警方取回該失竊汽車。被告寅○○此部分犯行可以認定。
    三、綜上所述，被告寅○○於附表一所示之時、地，或單獨，或與未○○共同，
        以附表一所示之方法，竊取附表一所示各被害人之之財物之事實，以及進而
        對附表一所示之部分被害人施以恐嚇，取得或未取得財物之事實（詳附表一
        所示），足可認定。被告雖辯稱：在電話中並未施行恐嚇云云。然被害人就
        渠等被恐嚇之經過，有具體之指述；多數之被害人與被告間且均有多次之聯
        絡並多經討價還價。再觀諸被告竊車之目的在以電話恐嚇取財，若被害人有
        不從，為達目的進而施以恐嚇，並不違事理。被告所辯未恐嚇云云，自不可
        採。
    四、應特別說明者，被告於竊車得手後，雖亦以電話通知附表一編號一、九、十
        三號之被害人交款贖車，其中編號九之被害人戊○○，且已匯款三萬元。然
        觀諸前述三被害人於警詢或原審訊問時所述要求贖款之人於電話中所述之情
        形，並無施恐嚇之言語或語氣，實難逕認被告已實施恐嚇。至於編號九之被
        害人戊○○，係由其公司職員與對方接洽，並逕行付款，應係基於花錢消災
        之心理而付款。不能僅以被害人付款，即推認被告已施行恐嚇。
    五、綜據前述，被告寅○○所辯各節，不可採信，本案事證明確，被告寅○○之
        犯行可以認定，應依法論科。
  貳、論罪科刑：
    一、核被告寅○○（以下簡稱被告）竊取他人財物所為，係犯刑法第三百二十條
        第一項之竊盜罪。其竊盜後進而施恐嚇於被害人以索取財物所為，係犯刑法
        第三百四十六條第一項恐嚇取財罪。被告冒午○○名義申請電話，詐取行動
        電話之門號，進而撥打使用，核其所為係犯刑法第二百十條、第二百十六條
        之行使偽造私文書罪、第三百三十九條第一項之詐欺取財罪及同條第二項之
        詐欺得利罪。被告盜用他人電信設備通信，以詐得免費使用他人電信設備通
        信之不法利益，核其所為，係犯電信法第五十六條第一項之盜用他人電信設
        備通信罪。
    二、被告寅○○偽造午○○之簽名，係偽造私文書之階段行為，又偽造私文書之
        低度行為應為行使之高度行為所吸收，均不另論罪，應依行使偽造私文書罪
        論處。其次，電信法第五十六條第一項所定以有線、無線或其他電磁方式，
        盜接或盜用他人電信設備通信罪，係處罰以前揭非法方法，詐得免費使用他
        人電信設備通信之不法利益，乃刑法詐欺得利罪之特別規定，依特別法優於
        普通法原則，自毋庸再論以刑法詐欺得利罪，附此敘明。
    三、被告寅○○就附表一編號三、五、九、十一部分所犯之刑法第三百二十條第
        一項之竊盜罪、附表一編號三、五、十一部分所犯之第三百四十六條第一項
        恐嚇取財罪，以及電信法第五十六條第一項之盜用他人電信設備通信罪，與
        未○○間，有犯意之聯絡及行為分擔，為共同正犯。
    四、被告寅○○所犯多次竊盜、恐嚇取財、盜用他人電信設備通信行為，均時間
        緊接，所犯罪名相同，顯均係基於概括犯意為之，為連續犯，以一罪論，並
        均依法加重其刑。被告寅○○所犯附表一編號五、六、十一、十三所示之恐
        嚇取財犯行，因被害人未付款而不遂，為未遂犯。
    五、被告寅○○所犯刑法第三百二十條第一項之竊盜罪、第三百四十六條第一項
        恐嚇取財罪、第二百十條、第二百十六條之行使偽造私文書罪、第三百三十
        九條第一項之詐欺取財罪、三百三十九條第二項之詐欺得利罪、電信法第五
        十六條第一項之盜用他人電信設備通信罪，各有方法、結果之牽連關係，應
        從最重之連續恐嚇取財既遂罪處斷。
    六、公訴人就被告寅○○盜用他人電信設備通信罪部分，雖均未起訴，然此部分
        與前揭論罪科刑部分有牽連犯之裁判上一罪關係，本院自應併予審酌，附此
        敘明。
    七、審酌被告寅○○有多次竊盜前科，屢經判處徒刑而仍未悔改，竟變本加厲，
        更邀集共犯擄車勒贖，並以預先購置之人頭帳戶供犯罪使用，再冒名申請行
        動電話，並以被害人失竊之行動電話或以被害人名義購買之易付卡電話門號
        勒取贖款，以規避追查，已示其謀劃甚深，對公眾之財產、心理及社會治安
        危害重大，犯後否認大部分犯行，更一度欲串謀證人林智強誤導審理，諉過
        於共犯未○○，顯見其惡性重大、狡猾異常，犯後並無絲毫悔意，以及其犯
        罪之次數、方法，及造成之損失等一切情狀，量處如主文所示之刑。
    八、遠傳公司行動電話服務申請書公司使用聯、代理商使用聯、銷售店點使用聯
        ，均屬電信公司、代理商、銷售點所有之物，其上偽造之「午○○」署押，
        均應依刑法第二百十九條之規定諭知沒收。至於前揭申請書之客戶留存聯，
        為被告寅○○所有，實施上開偽造私文書及行使偽造私文書犯行所得及所用
        之物，亦無積極證據足資證明上開未扣案之「行動電話服務申請書」客戶留
        存聯業已滅失，亦應依刑法第三十八條第一項第二款、第三款之規定宣告沒
        收。
  參、原審判決應撤銷之理由：原審判決以被告寅○○罪證明確，並據以論罪科刑，
      固非無見，然原審判決有下列不當之情形：
    一、被告寅○○申請取得午○○名義之電話門號後，連續多次，於不詳時間，撥
        打不詳對象之電話使用，獲取約數千元不法之利益，已經本院認定在案。原
        審判決就被告寅○○撥用電話之具體事實及獲取如何之不法利益，均未認定
        ，僅於事實欄泛稱：「寅○○並撥打使用，向遠傳公司詐得通信聯絡之財產
        上不法利益」等語。於判決理由中，亦未就獲取如何之不法利益說明其所憑
        之依據及其認定之理由。
    二、同理，原審判決事實欄固記載被告盜用被害人之電話施以恐嚇，違反電信法
        。然被告於何時、以何電話盜用他人之行動電話，並未具體認定，亦有未洽
        。
    三、被告寅○○於竊車得手後，雖亦以電話通知附表一編號一、九、十三號之被
        害人交款贖車，然被告並未對前述三被害人施恐嚇，已經本院認定如前，原
        審誤被告亦有此部分之恐嚇取財犯行，亦有未洽。
    四、電信法第五十六條第一項所定以有線、無線或其他電磁方式，盜接或盜用他
        人電信設備通信罪，係處罰以前揭非法方法，詐得免費使用他人電信設備通
        信之不法利益，乃刑法詐欺得利罪之特別規定，依特別法優於普通法原則，
        自毋庸再論以刑法詐欺得利罪。原審法院併認被告寅○○此部分所為，亦犯
        刑法第三百三十九條第二項之詐欺得利罪，似有誤會。
    五、被告所犯附表一所示之各次竊盜犯行，係基於概括犯意為之，為連續犯，應
        以一罪論。公訴人之起訴意旨亦同此認定。原審判決認被告係在勒取贖款後
        ，始再次行竊，且係於路旁偶見被害人將汽車暫時停放之機會起意行竊，認
        為被告本案之各次竊盜犯行，均係各別起意。實有未洽。且原審判決一方面
        認被告附表一所為係各別起意竊盜，另方面卻又謂各次竊盜後，盜用他人電
        話進而實施之違反電信法及恐嚇取財犯行，均係基於概括犯意為之，均應論
        以連續犯之一罪，毋乃理論不能一貫。原審判決關於此部分之認定，似有未
        當。
    六、原審判決一方面認定被告寅○○係單獨冒用午○○名義申辦行動電話，無從
        認定被告未○○就此部分亦有犯意聯絡或行為分擔（見原審判決書第十九頁
        倒數第四行以下）。卻又認被告寅○○所犯行使偽造私文書部分，應與被告
        未○○負共同正犯責任（見原審判決書第十五頁第三行以下），所論前後不
        一。
    七、被告寅○○上訴否認部分犯罪，雖無理由，然原審判決既有未當，自應由本
        院將原審判決中關於被告寅○○論處恐嚇取財罪刑部分撤銷改判。
  肆、不另諭知被告寅○○無罪部分：
    一、公訴人認被告寅○○於竊車得手後，以電話恐嚇附表一編號一、九、十三號
        之被害人交款贖車。然被告並未對前述三被害人施恐嚇，已如前述。被告寅
        ○○被訴此部分犯罪，不能證明。公訴意旨又以被告未○○與被告寅○○共
        同為附表一全部擄（竊）車勒贖之犯行。然被告未○○僅參與部分犯行，已
        如前述，公訴人此部分之起訴，亦有未洽。
    二、公訴意旨另以：被告寅○○、未○○於竊得俞漢民所有車輛後之不詳時間，
        在不詳地點，分別持俞漢民之
        申請書，並行使以申辦行動電話，足生損害於俞漢民及受理申請之行動電信
        業者云云。惟公訴意旨就此並未舉證，經原審法院依職權函詢遠傳公司，據
        覆稱：0000000000號行動電話係屬易付卡，並無需填載申請書，
        有遠傳公司回函在卷可稽。公訴意旨此部分起訴，尚嫌無據。
    三、公訴意旨起訴之上開部分，無從認定被告寅○○犯罪，本應為無罪之諭知，
        惟公訴意旨認為此部分與前揭論罪科刑部分有牽連犯、連續犯之裁判上一罪
        關係，爰不另為無罪之諭知，附此敘明。
乙、上訴駁回即無罪部分（即被告寅○○、卯○○被訴強盜以及被告卯○○被訴與被
    告卯○○共犯前開有罪部分）：
  壹、公訴意旨另以：
    一、被告寅○○所犯前述經本院判決有罪及上開不另為無罪諭知部分，被告卯○○均與被告寅○○、未○○共犯。因認被告卯○○所為，涉犯刑法第三百二
        十條第一項、第三百四十六條第一項、第三項、第二百十條、第二百十六條
        之罪嫌。
    二、公訴意旨又以：被告卯○○與寅○○二人，基於意圖為自己不法所有之犯意
        聯絡，於九十年六月間，在不詳地點，共同侵占丁○○所有，車號ＩＷＭ─
        四二○，離本人持有之重機車一輛；並於同年月二十三日七時三十分許，共
        同騎乘上開重機車至臺北縣三重市○○街五號之二之廢五金工廠內，由寅○○手持鋸板敲打乙○○頭部近太陽穴附近，喝令乙○○交出身上財物，致使
        乙○○不能抗拒；且由卯○○動手搜索乙○○身上財物，並取走乙○○所有
        國際牌ＧＤ｜五二手機（內含門號000000000）一支及大貨車鑰匙
        一串，兩人得手後隨即循工廠後方逃匿無蹤。嗣於同年月二十八日，乙○○
        於卯○○、寅○○逃離路線即廢五金工廠後方處，發現二人當天逃離時所遺
        留之黑色皮包一只，經乙○○報警處理，始查獲卯○○與寅○○涉案。因認
        被告卯○○、寅○○所為，均涉犯刑法第三百三十七條、第三百二十八條第
        一項罪嫌。
  貳、按犯罪事實應依證據認定之，無證據不得推定其犯罪事實。又不能證明被告犯
      罪者，應諭知無罪之判決，刑事訴訟法第一百五十四條第二項、第三百零一條
      第一項分別定有明文。所謂證據，係指足以認定被告確有犯罪行為之積極證據
      而言，該項證據自須適合於被告犯罪事實之認定，始得採為斷罪資料。苟積極
      證據不足為不利於被告事實之認定時，即應為有利於被告之認定，更不必有何
      有利之證據（參照最高法院二十九年上字第三一０五號、三十年上字第八一六
      號判例）。又事實之認定，應憑證據，如未能發現相當證據，或證據不足以證
      明，自不能以推測或擬制之方法，以為裁判基礎（參照最高法院四十年臺上字
      第八六號判例）。且為刑事訴訟法上證明之資料，無論其為直接證據或間接證
      據，均須達於通常一般之人均不致於有所懷疑，而得確信其為真實之程度，始
      得據為有罪之認定，若其關於被告是否犯罪之證明未能達此程度，而有合理性
      懷疑之存在，致使無從形成有罪之確信，根據「罪證有疑，利於被告」之證據
      法則，即不得遽為不利於被告之認定（參照最高法院七十六年臺上字第四九八
      六號判例）。
  參、公訴人認被告卯○○涉嫌犯罪及卯○○與被告寅○○涉犯侵占遺失物及強盜部
      分之證據：
    一、有關被告卯○○涉犯前揭竊盜、恐嚇取財及偽造文書等罪嫌部分，公訴人係
        以：被告卯○○共同竊取被害人車輛、物品，並以自行申辦或假冒俞漢民、
        午○○名義申辦或丙○○等人遺留於車內之行動電話輪流恐嚇，要求被害人
        將贖金匯至吳世昌帳戶以換取車輛等事實，業據被害人庚○○、丙○○、己○○、蔡承諮、王民煜、癸○○、午○○、巳○○、戊○○、辰○○、丑○○、壬○○、辛○○、丙○○於警訊時指訴綦詳，核與被告寅○○、未○○
        自白所述之情節大致相符，參以被告卯○○自承自九十年年底即遷至林口被
        告寅○○住處，又被告三人共同位於林口之住處，為警於九十一年二月四日
        搜索時查獲大批贓物，此有臺北縣政府警察局蘆洲分局扣押物品目錄表一份
        在卷足稽；另被告未○○亦稱：係被告卯○○、寅○○共同邀約伊一同參與
        竊車及恐嚇勒贖等語；衡諸常情被告未○○與被告卯○○既無仇隙，且同居
        一處交情甚篤，當無任意誣攀之理；此外復有臺北縣警察局車輛尋獲電腦輸
        入單、和信電訊股份有限公司通聯紀錄、失竊物品清單各一份，桃園縣警察
        局車輛尋獲証明單二份，臺北縣警察局贓物認領保管單四份，郵政國內匯款
        收據五份，車輛竊盜車牌失竊資料個別查詢報告表十份在卷可稽，因認被告
        卯○○所辯，顯係卸責之詞，委無足採，犯行洵堪認定等語。
    二、有關被告卯○○、寅○○涉犯侵占遺失物、強盜等罪嫌部分：公訴人係以：
        右揭犯罪事實，業據被害人乙○○、丁○○指訴綦詳，並有現場遺留之卯○○所有中信銀行蘆洲分行簽帳單、寅○○所有大和當鋪當票各一紙在卷可稽
        ，並認被告卯○○、寅○○二人所辯，係卸責之詞，不足採信。
  肆、本院之判斷：
    一、有關被告卯○○被訴竊盜、恐嚇取財、偽造文書等犯行部分：
    （一）訊之被告卯○○，堅決否認有參與擄（竊）車勒贖之犯行，辯稱當時其在
          醫院照顧生病之母親，對於被告寅○○、未○○之日常活動及經濟來源並
          不清楚等語（原審九十二年一月二十二日訊問筆錄）。
    （二）公訴意旨認為被告卯○○參與前揭竊盜、恐嚇取財及行使偽造私文書犯行
          ，係以被告未○○於警詢時指稱：「剛開始是寅○○帶卯○○一起找我提
          議說要竊車然後向車主勒索金錢」（九十一年度偵字第三三八六號卷（二
          ），第二十五頁）為唯一依據。惟未○○嗣後已翻異前供，否認此節。則
          未○○於警詢時之供述是否可採，已有疑問。縱認初始被告卯○○曾有該
          等提議，然卯○○與寅○○、未○○是否進一步有犯意之聯絡或有何行為
          之分擔，均無證據證明，自難僅憑未○○一度於警詢時所為極為概括、籠
          統之說詞，推認被告卯○○參與被告寅○○之犯罪，或與寅○○、未○○
          共同犯罪。至於公訴人所舉其他證據，僅能證明附表一所示之車輛曾經失
          竊、被害人曾經匯款甚至因他人之恐嚇而匯款、贓物於被告寅○○與游國
          隆在林口之共同住處起出其後並經被害人領回，以及被告卯○○係卯○○
          之兄弟，兩人共同住居等事實，實無從作為被告未○○前揭警詢中指述之
          佐證，更不得僅以該事證，逕行推認被告卯○○有公訴人所指之犯行。綜
          上所述，被告未○○之指述，過於空乏、籠統，所述尚有瑕疵，公訴人所
          提其他證據，不能作為認定被告卯○○參與犯罪之證據，亦不足以補正蘇
          友政之指述，自不得僅以被告未○○之單一指述，而認定被告卯○○參與
          前揭犯行，被告卯○○被訴此部分犯行，不能證明。
    二、有關被告卯○○、寅○○被訴侵占遺失物、強盜等罪嫌部分：
    （一）訊之被告二人，均否認有公訴人所指之此部分之犯行，辯稱：被告二人當
          時係在位於台北縣五股鄉○○路○段十七號所承租之工廠整理搬遷物品，
          並未騎機車強盜被害人乙○○之財物等語。
    （二）經查，被害人乙○○於九十年六月二十八日之警詢筆錄指稱：「因我於本
          年六月二十三日早上七時三十分許，在三重市○○街五號之二廢五金工廠
          內被二名年籍不詳男子搶奪行動電話乙支，於今六月二八日十時許我在工
          廠後方發現黑色皮包乙只，故我特地拿來交給警方，因我拾獲皮包處是歹
          徒搶奪我財物後逃逸之路線，所以我拿該皮包給警方偵查」，又稱：「（
          你交給警方之皮包經打開內有一張中信商銀蘆洲分行信用卡預借現金簽單
          ，預借人屬名卯○○、及一張大和當鋪當票，署名寅○○，經警調閱該二
          人縮影檔案照片由你指認是否為搶奪你財物之歹徒？）經警方調閱之游國
          隆及寅○○二人相片，我確定就是他們二人，搶奪我財物之人」各等語（
          九十一年度偵字第三九二一號卷第四頁背面）。
    （三）依上所述，可知被害人所拾獲之皮包，內有一張中信商銀蘆洲分行信用卡
          預借現金簽單，預借人署名卯○○，另有一張大和當鋪當票，署名寅○○
          。然上開物品是被害人於六月二十八日持往警局，其時距被害人被害之時
          間已有五日，並非當場發現，是否為強盜之嫌犯所持有而遺留，已非無疑
          。且其中之借款單係八十九年八月十九日所簽，當票則係於八十九年八月
          二十七日典當，並已於同年十一月二十六日滿當而流當。亦即該等物品均
          係無價值之物，本無保存必要之物，可能係被告卯○○、寅○○丟棄或遺
          失之物。再者，被害人拾獲地點係在其工廠之後方，並非在工廠內，更難
          逕認係被告二人犯罪後遺留在現場之物。
    （四）次查，被害人乙○○警詢時，雖一度指認被告二人係犯罪之人。然乙○○
          於被害當天之警詢時陳稱：兩名歹徒均戴安全帽，並稱：因戴安全帽，其
          他我無法記起等語（見偵三九二一號卷第八頁反面），其後於原審訊問時
          亦稱：他們是戴半罩式的安全帽闖入我的工廠，並且禁止我正眼直視他們
          」（見原審九十二年二月十八日訊問筆錄）。果如此，乙○○又如何能正
          確指認？其次，乙○○於五天後即九十年六月二十八日指認者係被告二人
          之口卡照片（見同上卷第四頁反面），徵諸該等照片，並不清晰，乙○○
          之指認能否正確，亦有疑問。況警方係據乙○○提出之有被告簽名之借款
          單及當票，始調出口卡供乙○○單獨指認，加以該等書件係在乙○○被害
          場所附近拾獲，乙○○因而逕對被告二人之口卡為肯定之指認，極有可能
          。同理，迨至九十一年二月十八日被告二人獲案後，乙○○雖當面指認被
          告兄弟即係犯罪之人（見同上卷第三頁筆錄），亦可能因早有先入為主之
          觀念而為肯認，不能排除前此之有瑕疵之指認。況乙○○其他於原審法院
          訊問時證稱：「（先前是否是被庭上之兩位被告搶？）事隔已久，被告的
          身材有改變，所以我現在已經不太能確定，當時兩位被告身材比較瘦等語
          （見原審九十二年二月十八日筆錄）。亦已不能確認。
    （五）不僅如此，乙○○於警詢及原審訊問時所述被害之經過，有極大之差異，
          實情如何，亦有疑問。查乙○○於九十年六月二十三日被害當天之警詢筆
          錄稱：我在工廠內，忽有二名頭戴安全帽的歹徒騎機車在我工廠門前停下
          ，即搶走我置於桌上的手機後逃逸（見同上偵卷第八頁反面）。五天後即
          九十年六月二十八日之警詢筆錄指稱：歹徒騎ＩＷＭ｜四二○號機車停於
          我工廠門前，然後進入工廠內欲偷銅線，被我發現後就搶奪我置於桌上之
          行動電話逃逸；又稱：該二人準備搬運銅線前，我就躲在二樓觀察很久等
          語（見同上卷第四、五頁）。迨至被告二人獲案後之九十一年二月十八日
          警詢筆錄，改稱：被告有對我施暴力，他們二人進入後就叫我把身上的錢
          拿出來，我不從，其中一人便搜我身上衣服，另一人則以鋸板朝我頭部揮
          打（見同上卷第三頁反面）。其後於原審法院訊問時，再改稱：我八點起
          來開店的時候，他們自外闖入，拿鋸木材所用的鋸子砍我的右手臂，導致
          當時我受到輕傷流血，他們就將鐵捲門拉下來並用童軍繩將我綁起來，再
          用我工廠內的吊車把我吊高高的，並且往外行駛，後來外面有人叫門，我
          就趁機大喊：有賊，他們就將我打倒在地上，就將我的手機搶走，從我工
          廠的二樓跳到隔壁鐵皮屋的工廠的屋頂逃走，之後我就趕快去開門脫困等
          語（原審九十二年二月十八日筆錄）。前後所述南轅北轍，何者可採，難
          以究明。
    （六）被害人丁○○僅證稱車號ＩＷＭ｜四二○號機車為其所有，係於九十年六
          月十七日六時許發現在蘆洲市○○路一八八巷十五弄五號前發現失竊等語
          ，並否認涉及搶案（同前偵查卷第九頁背面、第十頁）。亦即丁○○之指
          述，僅能認定車號ＩＷＭ｜四二○號業經失竊，不能作為就被告卯○○、
          寅○○侵占遺失物及強盜犯行之佐證。
    （七）證人邱文添到庭結證稱：「我要證明當時卯○○有在工廠那邊搬東西，是
          在九十年六月十七日左右，我記得是星期日，我幫他們做了壹個禮拜。那
          一個禮拜，卯○○及寅○○都跟我在一起，每天從早上六點開始做，做到
          下午四、五點，在場沒有其他人，吃飯的時候有在一起，中餐及晚餐一起
          吃，睡沒有睡在一起，那一個禮拜，卯○○、寅○○他們都在工廠那邊工
          作」等語（九十二年三月十四日訊問筆錄）。此與被告卯○○、寅○○辯
          情節相符。
  伍、綜據上述，被告卯○○、寅○○前開所辯，尚非全無可採，公訴人所提證據不
      足為不利被告二人之認定，尚有合理之懷疑性存在，無法達到確信其為真實之
      程度。揆諸上開判例意旨，即不得遽為不利於被告二人之認定。既不能證明被
      告犯罪，即應依法為被告等無罪之諭知。
  陸、檢察官之上訴應駁回之理由：原審法院以不能證明被告卯○○有公訴人所指之
      竊盜、恐嚇取財、偽造文書等犯行；又認無證據證明被告寅○○、卯○○共犯
      侵占遺失物、強盜等罪，進而諭知被告二人該等被訴部分無罪之判決，本院經
      核並無違誤。檢察官上訴就卷內之證據再為爭執，認被告卯○○涉犯竊盜、恐
      嚇取財、偽造文書等罪；並認被告卯○○、寅○○共犯侵占遺失物、強盜等罪
      。然本院審酌上情，仍認不能證明被告二人犯罪，檢察官之上訴為無理由，應
      予駁回。
丙、被告未○○部分：
  壹、被告未○○於收受原審判決後，由其在原審法院之選任辯護人張金盛律師於九
      十三年二月十二日代為撰狀，提起上訴，此有上訴狀可按。觀諸該等上訴狀，
      雖未經被告未○○簽名或蓋章，然此為得補正之事項。而在本院未命補正前，
      被告未○○於九十三年二月十四日死亡，此經本院查明在卷，張金盛律師並因
      此而於九十三年四月十五日，單獨具狀撤回上訴。然為被告之利益上訴者，非
      得被告之同意，不得撤回，刑事訴訟法第三百五十五條定有明文。張金盛律師
      之前開上訴，係為被告之利益為之，此觀前述上訴狀所述不服原審判決之意旨
      即明。而被告未○○既已死亡，張金盛律師已無從取得被告之同意，其所為之
      撤回，於法未合。亦即本案之上訴合法，應先敘明。
  貳、其次，被告死亡者，應諭知不受理之判決，刑事訴訟法第三百零三條第五款定
      有明文。依同法第三百六十四條之規定，上開規定於第二審上訴程序準用之。
      茲被告既已死亡，本院爰不經言詞辯論，諭知之不受理之判決。
丁、據上論斷，應依刑事訴訟法第三百六十九條第一項前段、第三百六十八條、第三
    百六十四條、第三百零三條第五款、第三百零七條、第二百九十九條第一項前段
    ，電信法第五十六條第一項、刑法第十一條、第二十八條、第五十六條、第三百
    二十條第一項、第二百十六條、第二百十條、第三百三十九條第一項、第二項、
    第三百四十六條第一項、第五十五條、第二百十九條、第三十八條第一項第二款
    、第三款，罰金罰鍰提高標準條例第一條前段，判決如主文。
本案經檢察官朱家崎到庭執行職務。
中　　　華　　　民　　　國　　九十三　　年　　　六　　　月　　 二十三 　日
                              臺灣高等法院刑事第七庭
                                  審判長法  官  吳　啟　民
                                        法  官  蘇　隆　惠
                                        法  官  林　瑞　斌
右正本證明與原本無異。
檢察官如不服本判決，應於收受送達後十日內向本院提出上訴書狀，其未敘述上訴之
理由者並得於提起上訴後十日內向本院補提理由書（均須按他造當事人之人數附繕本
）。
被告寅○○就有罪之部分如不服本判決，應於收受送達後十日內向本院提出上訴書狀
，其未敘述上訴之理由者並得於提起上訴後十日內向本院補提理由書（均須按他造當
事人之人數附繕本）。
其餘均不得上訴。
                                        書記官  丁　淑　蘭
中　　　華　　　民　　　國　　九十三　　年　　　六　　　月　　二十三　　日
附錄本案論罪科刑法條全文：
刑法第二百十條：
偽造、變造私文書，足以生損害於公眾或他人者，處五年以下有期徒刑。
刑法第二百十六條：
行使第二百十條至第二百十五條之文書者，依偽造、變造文書或登載不實事項或使登
載不實事項之規定處斷。
中華民國刑法第三百二十條
意圖為自己或第三人不法之所有，而竊取他人之動產者，為竊盜罪，處五
年以下有期徒刑、拘役或五百元以下罰金。
意圖為自己或第三人不法之利益，而竊佔他人之不動產者，依前項之規定
處斷。
前二項之未遂犯罰之。
刑法第三百三十九條：
意圖為自己或第三人不法之所有，以詐術使人將本人或第三人之物交付者，處五年以
下有期徒刑、拘役或科或併科一千元以下罰金。
以前項方法得財產上不法之利益或使第三人得之者亦同。
前二項之未遂犯罰之。
中華民國刑法第三百四十六條
意圖為自己或第三人不法之所有，以恐嚇使人將本人或第三人之物交付者
，處六月以上五年以下有期徒刑，得併科一千元以下罰金。
以前項方法得財產上不法之利益，或使第三人得之者，亦同。
前二項之未遂犯罰之。
電信法第五十六條
意圖為自己或第三人不法之利益，以有線、無線或其他電磁方式，盜接或
盜用他人電信設備通信者，處五年以下有期徒刑，得併科新臺幣一百五十
萬元以下罰金。
意圖供自己或第三人盜接或盜用他人電信設備通信，而製造、變造或輸入
電信器材者，處一年以上七年以下有期徒刑，得併科新臺幣三百萬元以下
罰金。意圖供第三人盜接或盜用他人電信設備通信，而販賣、轉讓、出租
或出借電信器材者，亦同。
意圖供自己或第三人犯罪之用而持有前項之電信器材者，處三年以下有期
徒刑，得併科新臺幣五十萬元以下罰金。
第一項及第二項之未遂犯罰之。
